臺灣高等法院高雄分院刑事判決　　　　　九十一年度上易字第八０一號
　　上　訴　 人
　　即 自 訴 人 丙○○
　　被　　　 告 乙○○
右上訴人因被告背信等案件，不服臺灣屏東地方法院九十一年度自字第一０號，中華
民國九十一年三月二十二日第一審判決，提起上訴，本院判決如左：
    主  文
上訴駁回。
    理  由
一、本案經本院審理結果，認第一審判決被告無罪並無不當，應予維持，並引用第一
    審判決書記載之理由。
二、自訴人上訴意旨略以被告於九十年一月初，以其母身患重病住院，需款急用，而
    向上訴人商借三萬五千元，上訴人之妻曾在旁阻止，但上訴人不疑有詐，仍將三
    萬五千元悉數借給被告，事後上訴人詢問被告家人，始知悉被告並非將該款項用
    於其母生病住院之費用，而係將該借款作為飲酒賭博之用，詎料借款到期，被告
    食言背信不還款，原審誤判被告無罪顯有不當云云。
三、經查上訴人於原審供稱被告借錢時，沒有人看到，於本院陳稱其妻在場，但其妻
    有阻止上訴人出借金錢等語；按被告於原審並不否認有向上訴人借錢，而被告借
    得金錢後，如何使用，上訴人並不加以追蹤、管制或為任何之禁止，應認上訴人
    出借金錢，並未約定特定用途，而上訴人之妻為何要阻止，上訴人又為何要出借
    ，純係個人主觀之決定，要無傳訊上訴人之妻之必要，而上訴人決定借予金錢，
    更非被告施用詐術，被告日後不能還款，因被告非為上訴人處理事物，與刑法背
    信罪無關，純係民事債務不履行問題，此外又查無其他任何積極之證據，足認被
    告有上述犯行，因此原審以不能證明被告犯罪而諭知無罪之判決，核無不合。上
    訴人上訴意旨，仍執前詞，指摘原判決不當，為無理由、應予駁回。
四、被告經合法傳喚，無正當理由不到庭，爰不待其陳述逕行判決。
據上論斷，應依刑事訴訟法第三百六十八條、第三百七十三條、第三百七十一條，判
決如主文。
中    華    民    國     九十一     年       八       月      十三      日
                              臺灣高等法院高雄分院刑事第九庭
                                  審判長法官  張明松
                                        法官任森銓
                                        法官  江泰章
右正本證明與原本無異。
不得上訴。
                                      書記官  郭榮芳
中    華    民    國     九十一     年       八       月      十五      日
                                                                        Ｋ
附件：
臺灣屏東地方法院刑事判決                            九十一年度自字第一號
    自  訴  人  丙○○  男  七十七歲（民國○○年○月○日生）
                        住屏東縣屏東市○○街三八號
    被      告  乙○○  男  五十六歲（民國○○○年○月○日生）
                        住屏東縣屏東市○○路二七巷三八弄二五號
                        身分證統一編號：Ｚ000000000號
右列被告因背信案件，經自訴人提起自訴，本院判決如左：
    主  文
乙○○無罪。
    理  由
一、自訴意旨略以：乙○○於民國八十九年十一月間，佯稱其母生病住院，需款急用
    ，向丙○○騙借新台幣（下同）三萬五千元，丙○○不疑有詐，而如數交付款項
    予乙○○，詎料，乙○○至同年底食言背信不予償還，經丙○○以存證信函通知
    ，乙○○始於九十年五月十日，開具本票乙紙交付予丙○○，訂明同年三十日付
    清，豈料乙○○屆期再次食言背信，未按期償還欠款，因認乙○○涉有刑法第三
    百三十九條第一項之詐欺取財罪嫌及同法第三百四十二條第一項之背信罪嫌。
二、本件自訴人認被告涉有右揭犯嫌，無非係以本票影本乙紙為其唯一論據。訊據被
    告則堅決否認有何詐欺及背信之犯行，辯稱：是自訴人邀其去打麻將時，因身上
    無錢，方向自訴人借款三萬五千元，並未以其母親生病為由騙取財物等語。
三、按犯罪事實應依證據認定之，無證據不得推定其犯罪事實。不能證明被告犯罪者
    ，應諭知無罪之判決，刑事訴訟法第一百五十四條及第三百零一條第一項分別定
    有明文。又按刑法第三百四十二條之背信罪，以為他人處理事務為前提，所謂為
    他人云者，係指受他人委任，而為其處理事務而言。最高法院對此著有四十九年
    台上字第一五三○號判例可資參照。
四、經查：被告乙○○向自訴人借錢時，並無第三人在場乙節，已據自訴人陳述明確
    （本院九十一年三月二十日審判筆錄參照），故被告是否有以其母生病為由向自
    訴人詐騙金錢，除自訴人之指訴外，即別無其他證據可佐。又自訴人將金錢借貸
    予被告時，雙方之法律關係乃屬民法上之消費借貸契約（民法第四百七十四條第
    一項），此與當事人約定，一方委託他方處理事務，他方允為處理之委任契約，
    在性質與內容上完全不同，是被告債務不履行時，尚無從以刑法上之背信罪相繩
    。依上說明，自訴人所舉之證據不足以證明被告確有詐欺取財或背信等犯行。此
    外，又查無其他積極之證據，足認被告確有自訴人所指之犯行，不能證明被告犯
    罪，揆諸前開法律規定及判例意旨，依法應諭知無罪之判決。
據上論斷，應依刑事訴訟法第三百零一條第一項、第三百四十三條，判決如主文。
中      華      民      國      九十一      年    三    月    二十二    日
                                      臺灣屏東地方法院刑事第一庭
                                          法  官  王以齊
右正本證明與原本無異。
如不服本判決應於收受本判決後送達後十日內向本院提出上訴書狀，其未敘述上訴理
由者，並得於提起上訴後十日內向本院補提理由書狀（均須按他造當事人之人數附繕
本 ）「切勿逕送上級法院」
                                          書記官  林甲化
中      華      民      國      九十一      年    三 月    二十二    日
